最高法院刑事判決　　　　　　　九十六年度台上字第七三四號
上　訴　人　台灣高等法院檢察署檢察官
被　　　告　甲○○
　　　　　　乙○○（原名朱碩凱）
上列上訴人因被告等違反期貨交易法案件，不服台灣高等法院中
華民國九十三年六月十日第二審判決（九十三年度上訴字第一一
六四號，起訴案號：台灣桃園地方法院檢察署九十一年度偵字第
二二五三四號），提起上訴，本院判決如下：
    主  文
原判決撤銷，發回台灣高等法院。
    理  由
本件原判決以公訴意旨略以：被告甲○○、乙○○（原名朱碩凱
，於民國九十三年二月三日更名為乙○○）自九十年間起，在桃
園縣桃園市○○○路○段一○七號六樓合夥經營「捷訊行」，二
人明知捷訊行並無許可從事外國貨幣、票據及有價證券之外匯業
務，且外匯業務為特許業務，有關外匯業務之經營，包括「外幣
保證金交易」等外匯業務之仲介，須經中央銀行之許可，限由中
央銀行核准之外匯指定銀行辦理，「外幣保證金交易」並為期貨
交易法所規定「外匯保證金交易」之一種，任何公司、行號或個
人未經財政部證券暨期貨管理委員會核准，不得經營期貨經理事
業與期貨顧問事業，竟自九十年八月間起，未經主管機關許可，
先與設於澳門之「威京公司」簽約合作，再由客戶丙○○、呂寶
蓮、王瓊璣等填載「威京公司」所提供之外幣保證金交易合約書
等資料，並繳交美金一萬元之開戶保證金匯至「威京公司」所指
定之銀行帳戶後，客戶即可以「口」為交易單位，每口保證金為
美元二千元，並以美金為本位幣，透過該行提供之交易室、專線
電話、匯市電腦資訊設備及顧問提出匯市分析、研究、投資諮詢
建議等資料，向威京公司詢價、敲價下單至國際金融市場，操作
買賣日幣、瑞士法郎、英磅、歐元、加幣等幣別之外幣保證金交
易，而依各該外幣匯率在市場上行情波動之漲跌，結算差額，計
算客戶盈虧，並透過捷訊行確認，該筆交易完成後，再由「威京
公司」將交易明細表寄予捷訊行轉交客戶備查，每口交易中威京
公司可向客戶抽取美金八十元之手續費，其中百分之二十至三十
再朋分予捷訊行作為佣金，而經營外幣保證金交易之經理及顧問
事業，被告等前後共計得利新台幣二十餘萬元。因認被告等涉有
期貨交易法第一百十二條第五款之未經許可，擅自經營期貨經理
及顧問事業罪嫌等情。但經審理結果，認為被告等僅係「仲介」
客戶與澳門之「匯創公司」或「威京公司」簽訂外幣保證金交易
契約，與期貨交易法第一百十二條第五款之構成要件不合，因而
維持第一審諭知被告等無罪之判決，駁回檢察官在第二審之上訴
，固非無見。
惟查：實施刑事訴訟程序之公務員，就該管案件，應於被告有利
及不利之情形，一律注意，刑事訴訟法第二條第一項定有明文。
又證據雖已調查而其內容尚未明瞭者，即與未經調查無異，如遽
行判決，仍屬應於審判期日調查之證據而未予調查。按經營期貨
信託事業、期貨經理事業、期貨顧問事業或其他期貨服務事業，
須經主管機關之許可並發給許可證照，始得營業，期貨交易法第
八十二條第一項定有明文。如未經許可，擅自經營期貨信託事業
、期貨經理事業、期貨顧問事業或其他期貨服務事業者，處七年
以下有期徒刑，得併科新臺幣三百萬元以下罰金，同法第一百十
二條第五款亦有明文。而所稱期貨經理事業，指經營接受特定人
委任，對委任人之委託交易資金，就有關期貨交易為分析、判斷
，並基於該分析判斷，為委任人執行期貨交易之業務者。「接受
特定人委任從事全權委託期貨交易業務」即為經營期貨經理事業
，期貨經理事業設置標準第二條、期貨經理事業管理規則第二條
第一款分別定有明文。另所稱期貨顧問事業，指為獲取報酬，經
營或提供期貨交易之分析、判斷建議者。「接受委任，對期貨交
易有關事項提供研究分析意見或建議」、「發行有關期貨交易之
出版品」、「舉辦有關期貨交易之講習」等均屬經營期貨顧問事
業，期貨顧問事業設置標準第二條第一項、期貨顧問事業管理規
則第二條第一項第一款、第二款、第三款亦分別定有明文。本件
原判決已認定，被告等「仲介」客戶與澳門之「匯創公司」、「
威京公司」所簽訂之契約，係在使渠等得以在預先繳納美金一萬
元開戶保證金之信用額度範圍內，向「匯創公司」、「威京公司
」下單買賣外幣，其方式係以保證金制度進行交易，無須實際以
現貨外幣交割，而僅於平倉後計算其差價損益之外幣保證金交易
，屬於期貨交易法第三條第一項第四款所稱「槓桿保證金契約」
之一種，應受期貨交易法之規範（見原判決第五頁第三行至第六
頁第六行）。又依據卷內資料：(1)證人即投資人丙○○已經指稱
：有委託被告等所經營捷訊行之王經理「下單」。被告等「有提
供外匯行情和一些技術分析」、「有一段時間是請捷訊行裡面的
幹部王小姐幫我操作」、被告等提供「電腦終端機、匯市軟體（
ＫＤ線等的技術分析軟體）……等」（見他字第二五三九號卷第
十五頁背面；偵字第二二五三四號卷第三十七頁背面；第一審卷
第一○六頁、第一○七頁）。(2)丙○○及另一名投資人呂寶蓮並
一致證稱：被告等提供電腦設備，電腦內有外匯行情及技術分析
。……澳門方面的對帳單，都是寄給被告等再轉交給我們。……
捷訊行有提供外匯交易之日線圖、Ｋ線圖（見偵字第二二五三四
號卷第七頁背面、第九頁；第一審卷第一一三頁）。(3)乙○○亦
承認：「我都是打電話去澳門下單，有領到傭金」、「有（向威
京公司下單），單據都已交給投資人保管」、「（捷訊行）有業
務員、行政助理及操盤的（人員）」、「國外每成交一口，會收
手續費八十元美金，他們視我們的業績，會給我們百分之二十至
三十（佣金）」（見他字第二五三九號卷第十七頁正面、背面；
偵字第二二五三四號卷第十頁背面、第四十七頁）。(4)甲○○亦
承認：澳門方面寄來的對帳單，都是由「行政人員交給客戶，或
由我轉交給客戶」。我們「向資訊提供者購買他們提供的資訊，
所以捷訊行是資訊的承租者」。成交後之確認單「是傳真到捷訊
行，再由我們轉交（給客戶）」（見偵字第二二五三四號卷第十
一頁；第一審卷第一○九頁、第一四八頁）。以上供述如果無訛
，則被告等之行為，是否僅止於「仲介」客戶與澳門之期貨公司
簽訂外幣保證金交易契約，而無接受客戶委託從事期貨交易之下
單行為；或為獲取報酬，而提供期貨交易之分析？即有研求餘地
。究竟實情如何？攸關被告等是否成立犯罪，基於公平正義之維
護，自有究明之必要。乃原審未予徹查明白，即逕認被告等之行
為僅止於「仲介」簽約而已，自嫌速斷。檢察官上訴意旨執以指
摘原判決不當，為有理由，應認有撤銷發回更審之原因。
據上論結，應依刑事訴訟法第三百九十七條、第四百零一條，判
決如主文。
中　　華　　民　　國　九十六　年    二  　月　  八    日
                      最高法院刑事第十庭
                          審判長法官  謝　俊　雄
                                法官  陳　世　雄
                                法官  魏　新　和
                                法官  吳　信　銘
                                法官  徐　文　亮
      本件正本證明與原本無異
                                      書  記  官
中　　華　　民　　國　九十六　年　  二 　 月 　十二 　日
                                                    m
